臺北高等行政法院裁定
　　　　　　　　　　　　　　　93年度再字第00019號
再 審原 告　甲○○
　　　　　　乙○○
　　　　　　丁○○
　　　　　　丙○○
　　　　　　　　　　　　　　 .
再 審被 告　新竹市稅捐稽徵處
代　表　人　戊○○（處長）
上列當事人因地價稅事件，對最高行政法院中華民國93年1月30
日93年度判字第55號判決，提起再審之訴，本院裁定如下：
　　主  文
本件移送於最高行政法院。
　　理  由
一、按「訴訟之全部或一部，法院認為無管轄權者，依原告之聲
    請或依職權以裁定移送於其管轄法院。」行政訴訟法第18條
    準用民事訴訟法第28條第1項規定甚明。又「再審之訴專屬
    為判決之原行政法院管轄」、「對於最高行政法院之判決，
    本於第273條第1項第9款至第14款事由聲明不服者，雖有前2
    項之情形，仍專屬原高等行政法院管轄。」行政訴訟法第
    275條第1項、第3項分別定有明文。據此，對於最高行政法
    院之確定判決，本於第273條第1項第1款至第8款事由提起再
    審者，應由最高行政法院管轄。
二、本件再審原告甲○○、乙○○及丙○○因繼承所取得坐落新
    竹市○○○段8、8—7、8—8、8—10、8—47號等5筆土地（
    下稱系爭土地），原為被繼承人蘇木榮與訴外人鄭茂發等人
    共有，蘇木榮於民國（下同）81年7月18日死亡，生前並未
    處分系爭土地，繼承人即再審原告甲○○、乙○○及丙○○
    於蘇木榮死亡後亦未辦理繼承登記，嗣系爭土地由其他共有
    人鄭茂發等81人於82年7月30日，依土地法第34條之1規定移
    轉予李炯泰等213人，並於83年4月25日、5月13日分別辦理
    移轉登記完竣。迨再審被告開徵85年度地價稅，以85年9 月
    15日納稅基準日，再審原告甲○○、乙○○及丙○○並非系
    爭土地之納稅義務人，遂未向再審原告甲○○、乙○○及丙
    ○○開徵。再審原告甲○○、乙○○及丙○○不服，主張系
    爭土地依法不得移轉，應仍屬其所有，而負繳納地價稅之義
    務，且申報溢繳之土地增值稅，該退稅款應自繳納日期加計
    利息，抵繳85年地價稅。又新竹市○○○段533、537、541
    號土地，係經農業主管機關核准為農業經營不可分離之土地
    ，並無變更為農業使用，應課徵田賦而非地價稅。本件前經
    台灣省政府為訴願駁回決定，原告遂向財政部，提起再訴願
    ，將原處分及訴願決定均撤銷，由原處分機關另為處分，原
    處分維持原核定，提起訴願，經遭駁回，遂向本院提起行政
    訴訟，經本院以91年訴字第3348號判決駁回其訴，再審原告
    甲○○、乙○○、丙○○不服提起上訴，經最高行政法院以
    93年度判字第55號判決上訴駁回告確定。嗣再審原告對最高
    行政法院93年判字55號確定判決提起再審之訴。其主張蘇陳
    素既未申請復查、訴願及行政訴訟，自無本件所稱復查重
    核決定之處分、訴願決定及原審判決，顯原判決有行政訴訟
    法第273條第1項第5款規定，當事人於訴訟未經合法代理或
    代表者。又繳款書載明繳納期間自85年11月16日至85年12月
    15日，惟蘇陳素並無申請復查，依法蘇陳素85 年地價
    稅業已於86年1月15日確定在案，顯本件所稱復查決定、訴
    願決定及行政訴訟之當事人不符，對當事人蘇陳素自依法
    無效力；對非當事人之再審原告亦依法無效，顯原判決有行
    政訴訟法第273條第1項第1款規定，適用法規顯有錯誤者。
    再審被告於93年3月2日新市稅地字第0930240184號函復又變
    更本件當事人計：丙○○、甲○○、蘇貞貞、蘇婷婷、乙○
    ○、‧‧‧等16人，惟並無載明當事人之「住居所」，與行
    政程序法第96條及稅捐稽徵法第16條規定不符，自違反憲法
    第19條租稅法律主義，顯有行政訴訟法第273條第1項第6款
    之適用。民法第759條及最高法院40年台上字第1001 號判例
    、43年台上字第1016號判例，主張系爭土地，無須登記即發
    生效力，原判決認定該系爭土地係因繼承而取得，非全體繼
    承人所有，顯有行政訴訟法第273條第1項第1款、第2款之情
    形。原判決援引最高行政法院85年度判字第238號判決認該
    判決有排除民法第759條及遺產稅法第8條規定，顯適用法規
    有錯誤。再審原告主張原處分既經財政部90年9月26 日台財
    訴字第0901355425號再訴願決定撤銷原訴願決定及原處分，
    蘇陳素於88年10月19日死亡，再審被告於重核復查程序並
    無通知蘇陳素之繼承人續行重核復查程序；再審原告丁○
    ○為蘇陳素之繼承人，原判決裁定非本件之當事人，顯剝
    奪其訴訟權，顯有行政訴訟法第273條第1項第1款、第5款事
    由。依司法院釋字第180號解釋及釋字第566號解釋，再審原
    告主張原判決既稱再審被告既依法向蘇木榮之繼承人徵收稅
    款，惟依法該等土地不得移轉登記，亦為蘇陳素之遺產，
    核課遺產稅，自應將全部徵收之土地增值稅依法退還蘇木榮
    之繼承人。原判決所引用之行政命令，抵觸母法及前揭司法
    院解釋意旨，顯有行政訴訟法第273條第1項第1款適用法規
    顯有錯誤之情形云云。是再審原告以確定判決有行政訴訟法
    第273條第1項第1款、第2款、第5款、第6款事由，提起再審
    之訴部分，應由最高行政法院管轄，其向本院起訴，自應移
    送於最高行政法院。
三、依行政訴訟法第18條、民事訴訟法第28條第1項，裁定如主
    文。
中    華    民    國    94     年     5    月    9    日
                        第一庭審判長法  官 姜素娥
                                    法  官 陳秀
                                    法  官 吳東都
上為正本係照原本作成。
如不服本裁定，應於送達後10日內向本院提出抗告狀（須按他造
人數附繕本）。
中    華    民    國    94     年     5    月    9    日
 　　  　　　　　　　    　         書記官 李金釵
